臺灣臺南地方法院交通事件裁定　　　　 94年度交聲字第196號
移送機關　　交通部公路總局嘉義區監理所臺南監理站
受處分人
即異議人　　甲○○　男　39歲.
上列受處分人因違反道路交通管理處罰條例案件，對於交通部公
路總局嘉義區監理所臺南監理站94年4月18日所為之裁決處分（
處分案號：嘉監南字第裁74-MZ0000000號）聲明異議，本院裁定
如下：
    主  文
原處分撤銷。
甲○○汽車駕駛人轉彎時不依號誌指示，處罰鍰參佰元（即新臺
幣玖佰元），並記違規點數壹點。
    理  由
一、原處分意旨略以：受處分人即異議人甲○○於民國94年2月
    18日上午9點35分左右，駕駛車牌號碼3S-8463號自用小客車
    ，途經有燈光號誌管制設施之臺南縣境內之182號縣道與177
    號縣道之交岔路口時，有於紅燈號誌亮起之情況下闖紅燈行
    駛，而經測速照相採證儀器拍照後，台南縣警察局交通隊警
    員乃依照前述採證資料而對於該小客車車之所有人即異議人
    ，依法予以逕行舉發。後來原處分機關即交通部公路總局嘉
    義區監理所臺南監理站經查證結果，亦以異議人闖紅燈之違
    規事實明確，乃依照道路交通管理處罰條例第53條及第63條
    第1項第3款等規定，裁處異議人罰鍰新臺幣2千7百元，並記
    違規點數3點等語。
二、聲明異議意旨則略以：受處分人即異議人甲○○並不否認有
    於94年2月18日上午9點35分左右，駕駛車牌號碼3S-8463號
    自用小客車，途經有燈光號誌管制設施之臺南縣境內之182
    號縣道與177號縣道之交岔路口時，有於紅燈號誌亮起之情
    況下進入路口作右轉彎，但因本件燈號管制設施中之黃燈轉
    換為紅燈之秒數有問題，有時黃燈僅閃爍1秒鐘左右即變換
    為紅燈，駕駛人在此情形下均會反應不及，而且亦不能緊急
    煞車，否則可能會有遭到後車追撞之情形，因此只能慢速通
    過路口，顯見本件違規係因交通號誌故障所造成，異議人應
    無需受到處罰，故異議人不服原處分，乃提起本件異議。
三、按汽車駕駛人轉彎時，不依號誌指示者，處2百元以上6百元
    以下（即新臺幣6百元以上1千8百元以下）罰鍰，並記違規
    點數1點，道路交通管理處罰條例第48條第2款及第63條第1
    項第1款分別定有明文。又車輛面對圓形紅燈表示禁止通行
    ，不得超越停止線或進入路口，道路交通標誌標線號誌設置
    規則第206條第1項第5款第1目亦規定甚明。
四、至汽車駕駛人，行經有燈光號誌管制之交岔路口闖紅燈者，
    處新臺幣1千8百元以上5千4百元以下罰鍰，道路交通管理處
    罰條例第53條雖有明文規定，然而：
    （一）此條文所稱之「闖紅燈」，應係指汽車行經設有燈光
          號誌管制之交岔路口，而在其行向之燈號為紅燈之情
          況下，駕駛人仍強行進入路口，並繼而橫越通過該交
          岔路口，或者左轉進入橫向車道之駕駛行為而言，此
          際因該駕駛人之駕駛行為，將可能嚴重影響橫向雙向
          車流之行車順暢及行人之通行安全，而造成橫向左右
          來車行車上之極大衝突與妨礙，並對依規定通過馬路
          之行人造成莫大之危險，故道路交通管理處罰條例乃
          在不遵守道路交通號誌之指示等規定外，另為本條之
          特別規定。然假若汽車行經設有燈光號誌管制之交岔
          路口，而在其行向燈號為紅燈之情況下，駕駛人係作
          右轉彎，或是將車身全部超越路口停止線停止等駕駛
          行為，而無直行通過該交岔路口或作左轉彎之情事時
          ，則此等駕駛行為，對於同時為綠燈行向之橫向來往
          車輛及行人而言，雖亦會造成妨害及危險，然其所影
          響者可能僅係左方單向外側車道來車，而非橫向道路
          之雙向左右來車，故此等駕駛行為之危險性，顯較前
          述所稱之「闖紅燈」行為來得輕微，尤其是機車在紅
          燈亮起時作右轉，與機車在紅燈亮起時直接通過路口
          之危險程度，兩者之差異則更是顯著。因之，汽車駕
          駛人在紅燈亮起時作右轉彎之駕駛行為，與上開所定
          義之「闖紅燈」行為，兩者之間尚不能全然相提並論
          。
    （二）其次，在一般道路上之交岔路口，因在車流量、行人
          通行狀況及各項交通狀態影響之考量下，相關交通號
          誌、標誌設置機關，有時會在特定交岔路口處之燈光
          號誌設施中，增加紅燈可以同時右轉之指示號誌，而
          在燈光號誌之圓形紅燈亮起時，同時伴隨有右轉箭頭
          綠燈亮起之狀態，藉以指示該行向之車輛，可於紅燈
          亮時作右轉彎；或者直接在特定交岔路口前，設立紅
          燈可以右轉之交通標誌或其他標示設施，以告知汽車
          駕駛人得以在紅燈亮時作右轉彎。據此可知，交岔路
          口在紅燈亮起時之狀態下，該行向之車輛是否可以同
          時作右轉彎，仍有其交通狀況及周遭環境因素之考量
          ，而非所有之交岔路口，在紅燈亮起時之狀態下，該
          行向之車輛一律不准作右轉彎。基此交通號誌、標誌
          設置之實際情形，亦可佐證駕駛人在紅燈亮時作右轉
          彎，與在紅燈亮時直接穿越路口或作左轉彎之駕駛行
          為，其危險程度及對於交通狀況所產生之影響，確有
          其不同之處，而不能等同視之。
    （三）再者，道路交通管理處罰條例第53條闖紅燈之處罰規
          定，應係同條例第48條第2款及第60條第2項第3款等
          不遵守道路交通號誌指示等處罰條文之特別規定，且
          其罰鍰之數額及違規之記點，亦均較後兩者來得高。
          因之，前述「闖紅燈」相關處罰規定之違規構成要件
          ，法理上亦應需為較嚴格之解釋，如此始符合該條文
          之立法意旨，而不致造成違規情節輕重不一之各項行
          為，均受到該條文規定之嚴厲處罰，故道路交通管理
          處罰條例第53條「闖紅燈」之處罰規定，解釋上應不
          包含在紅燈亮時作右轉彎，以及紅燈亮時車身全部超
          越停止線而停止等交通妨害情狀較為輕微之違規行為
          ，始為適當。另參酌一般駕駛人對於「紅燈右轉」之
          違法性認知，通常遠較紅燈亮起時直接穿越路口，或
          作左轉彎之情形來得低，而且「紅燈右轉」駕駛人之
          交通違規惡性，經核與紅燈亮起時直接穿越路口，或
          作左轉彎等駕駛人之交通違規惡性，程度上亦確有所
          不同，故前述道路交通管理處罰條例第53條闖紅燈之
          處罰規定，解釋上應僅限於處罰在紅燈亮起時直接穿
          越路口，或作左轉彎等違規情節較為嚴重之駕駛行為
          ，亦較能切合一般人民對於交通管理法律規範之期待
          及觀感。從而，道路交通管理處罰條例第53條之闖紅
          燈處罰規定，解釋上並不包含「紅燈右轉」之駕駛行
          為，法理上應較為適當。至於「紅燈右轉」及車身全
          部超過停止線停止等違規行為，則仍應依照同條例第
          48條第2款或第60條第2項第3款等不遵守道路交通號
          誌、標線指示等處罰規定加以處罰之。
    （四）末按，司法院76年6月22日（70）院台廳字第03613號
          及交通部82年4月22日交路（82）字第009811號等函
          文意旨，雖均認汽車駕駛人行經有燈光號誌管制之交
          岔路口，在無箭頭導向燈號之狀況下，作左轉或右轉
          ，均應適用前述道路交通管理處罰條例第53條之規定
          予以處罰，而不宜以左轉或右轉發生實害大小而割裂
          使用，然本院認為前開2函釋內容，皆與上述說明顯
          有出入，而非適當，故尚難予以逕行適用，併此敘明
          。
五、經查：
    （一）受處分人即異議人甲○○並不否認有於前述時、地，
          駕駛車牌號碼3S-8463號自用小客車，途經有燈光號
          誌管制設施之交岔路口時，有於紅燈號誌亮起之情況
          下進入路口作右轉彎等情事，且有台南縣警察局南縣
          警交字第MZ0000000號舉發違反道路交通管理事件通
          知單1紙，以及台南縣警察局94年4月4日南縣警交字
          第0940033752號書函及所附之違規採證照片2張附卷
          可參。
    （二）其次，詳細觀察本件違規採證照片內容，亦可發現受
          處分人即異議人甲○○所駕駛之車牌號碼3S-8463號
          自用小客車，途經本件有燈光號誌管制設施之交岔路
          口時，確有在紅燈號誌亮起之情況下，進入路口並隨
          後作右轉彎。又由第一張照片正上方之數據視窗中，
          亦可知悉前述車牌號碼3S-8463號自用小客車，係在
          該路口紅燈號誌亮起後1.1秒左右，越過停止線而進
          入路口，且該車之右後側方向燈亦已亮起；而由第二
          張照片正上方之數據視窗中，則可發現前述小客車在
          紅燈亮起後2.1秒時，車身已經完全進入路口，並且
          已有略微進行右轉彎之情形，故異議人於前述時、地
          ，駕駛上開小客車行經有燈光號誌管制之交岔路口，
          有在紅燈亮起之情況下作右轉彎之違規事實，應尚可
          認定。
    （三）至本件受處分人即異議人甲○○雖極力辯稱：本件違
          規係因交通號誌本身故障所造成，異議人應無需受到
          處罰等語，然由前述兩張違規採證照片正上方之數據
          視窗中，另可發現本件交岔路口黃燈亮起之秒數，確
          為3.9秒，而非異議人所指稱之1秒鐘左右。又由第2
          張採證照片正上方之數據視窗中，復可知悉異議人所
          駕駛之小客車進入路口作右轉彎時之行車速度仍有時
          速40公里，該速度亦非如異議人所稱：只能慢速通過
          之情形，所可能呈現之行車速度，故異議人上開所辯
          ：本件違規係因交通號誌故障所造成等情，尚難認與
          事實相符，而非可採。從而，異議人於前述時、地，
          駕駛小客車途經設有燈號管制之交岔路口時，確有於
          紅燈號誌亮起時作右轉彎之違規行為，應無疑問。
六、綜上所述，受處分人即異議人甲○○於上開時、地，駕駛小
    客車途經設有燈號管制之交岔路口時，有於紅燈號誌亮起時
    作右轉彎之違規行為雖可認定，然如前述說明可知，異議人
    之上開違規行為與在紅燈亮起時直接通過路口或作左轉彎之
    駕駛行為，尚屬有異，而未該當於道路交通管理處罰條例第
    53條「闖紅燈」之處罰構成要件。從而，原處分機關即交通
    部公路總局嘉義區監理所臺南監理站，貿然依據該條文之規
    定處罰異議人，經核並非適當。至異議人前述所辯：本件違
    規係因交通號誌故障所造成等異議內容，經查雖與事實不符
    ，但本件原裁決處分既有上開適用法條不當之處，則仍應由
    本院裁定將原處分撤銷。又因異議人於前述時、地，駕駛小
    客車在紅燈亮起時作右轉彎，而有汽車駕駛人轉彎時，不依
    號誌指示之違規事實已甚明確，故本院仍應根據道路交通管
    理處罰條例第48條第2款及第63條第1項第1款等規定，並斟
    酌異議人上述違規情節之輕重，而另為異議人如主文第2項
    所示之諭知，以資適法。
七、據上論斷，應依道路交通案件處理辦法第20條前段，裁定如
    主文。
中    華    民    國     94    年    6    月    6     日
                         交通法庭   法  官  陳志成
上正本證明與原本無異。
如不服本裁定應於送達後5日內向本院提出抗告狀。
                               　   書記官  黃瓊蘭
中    華    民    國     94    年    6    月    6     日
